【裁判字號】    99,簡,133
【裁判日期】    990428
【裁判案由】    汽車運輸業管理規則
【裁判全文】
臺北高等行政法院簡易判決
                                       99年度簡字第133號
原      告  和欣汽車客運股份有限公司
代  表  人  甲○○（董事長）
被      告  交通部公路總局
代  表  人  乙○○（局長）
上列當事人間汽車運輸業管理規則事件，原告不服交通部中華民
國99年1 月19日交訴字第0980066464號訴願決定（案號：第0000
0000號），提起行政訴訟，本院判決如下：
    主  文
原告之訴駁回。
訴訟費用由原告負擔。
    事實及理由
一、程序說明：
  (一)本件原告起訴後，被告代表人已由林志明變更為乙○○，茲
    據新任代表人具狀承受訴訟，核無不合，應予准許。
  (二)本件因屬不服行政機關所為罰鍰處分而涉訟，其標的之金額
    為新臺幣（下同）180,000 元，係在20萬元以下，依行政訴
    訟法第229 條第1 項第2 款、第2 項規定及司法院民國（下
    同）92年9 月17日（92）院臺廳行一字第23681 號令，應適
    用簡易程序，本院並依同法第233 條第1 項規定，不經言詞
    辯論，逕行裁判。
二、事實概要：
    原告前經被告許可營運行駛「臺南縣、市- 中山高- 臺北市
    」及「臺中市○ ○○○○道- 國道1 號- 彰化交流道- 彰化
    - 鹿港」等路線，惟其所有如附表所示之營業大客車，分別
    於附表所示日期、地點，遭被告所屬監理所（站）及臺北市
    公共運輸處稽查人員查獲未依核定路線行駛之情事，經分別
    以如附表所示北市運（98）字第27000167號等20件舉發違反
    汽車運輸業管理事件通知單舉發其違規。嗣被告以如附表所
    示98年10月16日00-00000000 號等20件違反汽車運輸業管理
    事件處分書（下稱原處分），各裁處原告9,000 元罰鍰。原
    告不服，提起訴願，亦遭決定駁回，遂向本院提起行政訴訟
    。
三、本件原告主張：
  (一)被告曾同意他客運業者以接駁方式載運旅客，即同意一條路
    線得以二種不同車型來提供服務，亦即同意業者得開行部分
    路段班車，原告以此原則為調度，並未逾越核可範圍：
    1.被告於96年9 月20日召開之「公路汽車客運審議委員會第
      59次全體委員會議」（以下簡稱第59次委員會）中，曾同
      意日統客運公司就其「臺北- 梅山」國道客運路線斗六至
      梅山路段，採中型巴士直接接駁行駛，即同意一條路線得
      以二種不同車型來提供服務。可知被告曾同意客運業者對
      於其所營運之路線得分成兩段路線（即分為臺北- 斗六、
      斗六- 梅山）為接駁服務之營運，並非嚴格要求同一營運
      路線皆須以單一車輛行駛全程。另同一路線以不同車型提
      供服務，就單一車輛以觀，無異是行駛一條路線之部分路
      段，例如行駛臺北- 斗六路段即形同行駛臺北- 梅山路線
      之部分路段，則既是同意以不同車型提供服務，亦等同間
      接承認業者於此種情形得開行部分路段，否則豈有同意以
      不同車型提供服務之可能。
    2.查原告將臺北- 臺南之營運路線，以朝馬為中途點分為臺
      北- 朝馬、朝馬- 臺南兩段營運（參附圖之Al、A2），另
      將臺中- 嘉義路線亦以朝馬為中途點，分為臺中- 朝馬、
      朝馬- 嘉義兩段營運（參附圖之B1、B2），而為服務從臺
      北前往嘉義之乘客，原告先行駛於臺北- 臺南路線中之臺
      北- 朝馬路段（即Al），再銜接臺中- 嘉義路線中之朝馬
      - 嘉義路段（即B2），即臺北- 臺南之路線係將車輛行至
      朝馬後，由其他車輛繼續行．駛朝馬- 臺南路段，而原車
      輛即調派行駛朝馬- 嘉義路段，故造成形式上系爭車輛是
      行駛臺北- 嘉義路線之外觀（參附圖之路線A1＋B2），然
      實際上僅係同一車輛接連行駛不同路段爾爾。蓋就臺北-
      臺南以及臺中- 嘉義兩條路線分別觀察，皆與日統客運公
      司所申請之以中途點為接駁服務之情事完全相同，並未衍
      生新路線，所不同者僅是原車輛行駛至中途點後，原告即
      將原車輛調派至其他路線行駛，然無論是被告之會議決議
      或現行法規之規定，皆未規定於此種情形下，原車輛行駛
      至中途點後須由原路線返回起點，是原告基於營運之考量
      將原車輛調派行駛其他路線，並未違反現行之法規。
  (二)訴願決定書中所提之汽車運輸業管理規則第40條修正說明並
    未登載於交通部公報，亦未曾通知客運業者，原告實無從得
    知該次修法之真意：
    被告稱其於92年5月7日以交路發字第092B000041號令頒汽車
    運輸業管理規則第40條之修正說明，惟查於交通部公報第40
    卷第5 期所登載者僅有修正後之條文，並未有修正說明之公
    告。原告於為接駁營運前曾依當時之汽車運輸業管理規則第
    40條規定向交通部為申請，然竟遭被告未說明理由即否准申
    請。嗣汽車運輸業管理規則第40條即經修正，惟遍查政府相
    關資訊均無法得知該次修法之理由，原告基於法學方法及同
    業日統客運公司曾獲接駁營運許可之案例（日統客運公司申
    請「臺北- 梅山」國道客運路線斗六至梅山路段，採中型巴
    士直接接駁行使案），對於修正後之汽車造輸業管理規則第
    40條理解為修正後客運業者為接駁營運時無須再經申請，尚
    非無據。
  (三)原告早於92年1 月15日依據當時之汽車運輸業管理規則第40
    條規定向被告申請銜接營運，被告卻於92年5 月7 日修改上
    開條文，並否准原告之申請，其行為顯有悖誠實信用原則：
    按「行政行為，應以誠實信用之方法為之，並應保護人民正
    當合理之信賴。」行政程序法第40條定有明文。經查，本件
    原告於92年1 月15日基於對當時之汽車運輸業管理規則第40
    條規定之信賴，向被告申請銜接營運，被告未依當時之法規
    審酌核發新證，卻於92年5 月7 日修改上開條文，刪除原條
    文中「營運路線銜接營運時，應報經公路主管機關核發新證
    」乙節文字，並認原告之銜接營運係逾越許可路線範圍而課
    予罰鍰，即原告依法令規定聲請時，被告不依法令為之，卻
    於嗣後修改法規並認原告有違法情事而課處罰緩，此顯有違
    誠實信用原則。
  (四)原告所為之行駛停靠方式，實為客運業界之普遍情形，並不
    具限制之實質意義：
    本件被告稱原告未依核定路線行駛，惟原告所為之行駛停靠
    路線，均在原告本身獲許可營運路線之範圍內，並無逾越之
    情形。此種營運方式不僅為國內客運業之普遍情況，世界各
    國之客運業亦均採如此之營運方式。而被告為恐影響營運秩
    序造成不公情形，而嚴格解釋得以營運行駛之範圍，固有其
    考量，然實際上真正影響營運秩序而有不公情形者，應係客
    運業者行駛停靠完全未經許可之地點之狀況，例如甲客運得
    以行駛高雄→臺中→臺北及嘉義→臺中→臺北兩條路線，惟
    其竟行駛高雄→臺中→新竹→臺北路線，或行駛屏東→臺南
    路線，此種逾越許可範圍行駛新竹、屏東、臺南等地之情形
    ，始為嚴重影響營運秩序而具有規範之實質意義。準此，本
    件原告均係在許可營運之範圍內為調度，並無逾越之情形，
    被告逕予課處罰緩，於法未合。
  (五)原告對於轉換行駛路線會遭處以罰緩並無預見可能性，不具
    被罰鍰之主觀要件：
    依行政罰法第7條第1項規定，行政罰當以行為人主觀上具有
    可責性及可非難性為前提。本件係涉及汽車運輸業管理規則
    第40條修正後應如何解釋適用之問題，然就此次修正之說明
    並未經公告，已如前述，原告就修正後之法規意旨實無從預
    見。甚者，被告於96年9 月20日召開之第59次委員會中，尚
    且肯認業者以不同車輛接駁之營運方式，原告因信賴被告所
    為之決議，比照日統客運公司之作法於自身獲營運許可之路
    線為接駁營運，則就經決議通過之接駁營運方式會遭認定為
    逾越核可路線乙事，顯無預見可能性，自無法認為原告具可
    非難性，實不該當行政罰之主觀要件，被告逕自課予罰緩，
    顯於法有違。
  (六)被告主張客運業者應依照核定之路線起點、經過地點、終點
    、里程行駛營運，縱使車上並無乘客亦需發車或繼續行駛，
    否則即屬未依核定路線行駛而須遭罰，如此要求豈非造成二
    氧化碳之排放量增加，而成為破壞地球生態之兇手。倘堂堂
    行政機關對於法律之適用，僅會完全無視現實狀況僵硬地只
    以文義解釋適用法律，如此將有違民意，不可不慎。實則政
    府對大眾運輸路線採特許制度，目的無非在管制大眾運輸業
    之行車安全，並保障乘客行的便利性。而在高鐵通車營運之
    衝擊下，業者之經營實已日趨困難，是以，在不違背法律規
    範目的下，主管機關應給予業者足以生存之空間，致力形成
    客運業者及人民雙贏之局面，始符合行政之目的。本件原告
    以銜接接駁方式載運乘客，此不僅符合經營效益，對於乘客
    而言，其所能選擇搭乘之車次、路線更為增加，且乘客無需
    中途轉換車輛，免除其搬運行李及等候之時間，實際上對於
    乘客行之便利性可謂係更加保障，自無禁止之實質意義。且
    此種營運方式不僅為國內客運業之普遍情況，世界各國之客
    運業亦均採如此之營運方式。而被告為恐影響營運秩序造成
    不公情形，而嚴格解釋得以營運行駛之範圍，固有其考量，
    然實際上真正影響營運秩序而有不公情形者，應係客運業者
    行駛停靠完全未經許可之地點之狀況，例如甲客運得以行駛
    高雄→臺中→臺北及嘉義→臺中→臺北兩條路線，惟其竟違
    規行駛高雄→臺中→新竹（未經營運許可範圍內）→臺北路
    線，甚至嚴重違規行駛屏東→臺南（起迄點均未經營運許可
    ）路線，此種逾越許可範圍違規行駛新竹、屏東、臺南等地
    之情形，始為嚴重影響營運秩序而具有禁止之實質意義。準
    此，本件原告均係在許可營運之範圍內為調度，並無逾越之
    情形，並不具限制之實質意義，被告逕予課處罰緩，實有違
    立法精神。
  (七)又，司法院釋字第432 號解釋意旨謂：「法律明確性之要求
    ，非僅指法律文義具體詳盡之體例而言，立法者於立法定制
    時，仍得衡酌法律所規範生活事實之複雜性及適用於個案之
    妥當性，從立法上適當運用不確定法律概念或概括條款而為
    相應之規定。有關專門職業人員行為準則及懲戒之立法使用
    抽象概念者，苟其意義非難以理解，且為受規範者所得預見
    ，並可經由司法審查加以確認，即不得謂與前揭原則相違。
    」另「行政機關為行政行為時，除法律另有規定外，應依本
    法規定為之。」、「行政行為之內容應明確。」行政程序法
    第3 條第1 項、第5 條定有明文。可知，行政機關欲對人民
    課予處罰須符合明確性原則始可為之，亦即必須具備理解可
    能性、預見可能性及司法審查性始得作為處罰之正當依據。
    經查，本件被告無非以原告違反汽車運輸業管理規則第40條
    之規定，而依公路法第77條第1 項課予罰緩。然汽車運輸業
    管理規則第40條並未明確規定業者不得為銜接營運之行為，
    是以，業者對於銜接營運會遭主管機關處以罰緩並無預見可
    能性，被告以汽車運輸業管理規則第40條為依據，課予原告
    罰緩之行政處分，亦違反行政程序法第5 條要求行政命令亦
    須符合明確性之規定，於法不合。
  (八)綜上所述，原處分及訴願決定均有違誤之處，為此，原告依
    據行政訴訟法第4 條第1 項規定，提起本件撤銷訴訟，並聲
    明求為判決：訴願決定及原處分均撤銷。訴訟費用由被告負
    擔。
四、被告則以：
  (一)按公路法第77條第1 項：「汽車或電車運輸業，違反依第七
    十九條第五項所定規則者，由公路主管機關處新臺幣九千元
    以上九萬元以下罰鍰，並得按其情節，吊扣其違規營業車輛
    牌照一個月至三個月，或定期停止其營業之一部或全部，並
    吊銷其非法營業車輛之牌照。」同法第79條第5 項：「汽車
    及電車運輸業申請資格條件、立案程序、營運監督、業務範
    圍、營運路線許可年限及營運應遵行事項與對汽車及電車運
    輸業之限制、禁止事項及其違反之罰鍰、吊扣、吊銷車輛牌
    照或廢止汽車運輸業營業執照之要件等事項之規則，由交通
    部定之。」次按汽車運輸業管理規則第1 條：「本規則依公
    路法第七十九條規定訂定之。」、同規則第23條第6 款：「
    汽車運輸業有下列情事之一者應備具有關書類圖說報請公路
    主管機關核准。…六、變更或增減營運路線或區域。…」同
    規則第40條：「公路汽車客運業班車，應依營運路線許可證
    所核定之路線起點、經過地點、終點、里程行駛營運並停靠
    核定之站位上下客。除臨時性需要外，不得開行部分路段之
    班車。」及同規則第137 條：「汽車運輸業違反本規則規定
    者，應依公路法第七十七條第一項之規定舉發。」均定有明
    文。
  (二)系爭車輛於附表所列時間、地點遭被告所屬監理所站稽查人
    員攔檢舉發其未依核定路線行駛，有違反汽車運輸業管理事
    件通知單、談話紀錄及現場稽查照片可稽，其違規事實洵堪
    認定。
  (三)復按汽車運輸業管理規則第40條於92年5 月7 日修正前，原
    條文為：「公路汽車客運業班車，應依營運路線許可證所核
    定之路線起點、經過地點、終點、里程行駛營運，不得逾越
    。營運路線銜接營運時，應報經公路主管機關核發新證。除
    臨時性需要外，不得開行部分路段之班車。」其於92年5 月
    7 日修正理由並載明：「營運路線以銜接營運方式經營，已
    逾越原核定路線範圍，應屬不同旅次之新路線，主管機關倘
    核予新證，恐影響營運秩序造成不公情事，故宜輔導以共站
    、班次調整等營運整合方式，在無逾越各業者原核准營運路
    線範圍內提供轉運服務，爰刪除銜接營運核發新證相關文字
    。」業者如擬達成不同營運路線間以接駁轉運之目的，就其
    銜接營運必須為新路線之申請，非得逕以某轉運點分為二段
    路線營運，以上合先敘明。
  (四)被告於96年9 月20日召開之「公路汽車客運審議委員會第59
    次全體委員會議」中，該次會議決議係因日統客運公司之申
    請，其公司臺北至梅山本身具有路線經營權，只是在斗六至
    梅山路段改採中型巴士提供轉運接駁服務，是一條路線以二
    種不同車型來提供服務，並未衍生新路線，與統聯客運公司
    所規劃之中港轉運站轉運接駁將產生多點對多點的服務並衍
    生新路線的情形，顯有不同。本案原告表示被告同意業者得
    開行部分路段班車，並以此原則為調度，並未逾越核可範圍
    為由，並非事實。依汽車運輸業管理規則第40條規定，原告
    自行調度所有車輛開行部分路段班車，違反上開規定至為明
    確。
  (五)原告主張「原告所為之行駛停靠方式，實為客運業界之普遍
    情形，並不具限制之實質意義……然實際上真正影響營運秩
    序而有不公情形者，應係客運業者行駛停靠完全未經許可之
    地點之狀況……」仍與汽車運輸業管理規則第40條規定不符
    ，洵非可採。
  (六)原告再於起訴狀中以「原告對於轉換行駛路線會遭處以罰鍰
    並無預見可能性，不具被罰鍰之主觀要件。依行政罰法第7
    條第1 項規定，行政罰當以行為人主觀上具有可責性及可非
    難性為前提云云。」為由，惟交通部據公路法第79條第5 項
    之授權規定，就汽車及電車運輸業申請資格條件、立案程序
    、營運監督、業務範圍、營業路線許可年限及營運應遵行事
    項與對汽車及電車運輸業之限制、禁止事項及其違反之罰鍰
    、吊扣、吊銷車輛牌照或廢止汽車運輸營業執照之要件等細
    節性及技術性事項予以詳細規定，係基於母法授權所訂定汽
    車運輸業管理規則，並未逾越母法授權範圍。又原告所有之
    車輛經被告所屬嘉義區監理所麻豆監理站前於97年5 月13日
    及97年9 月9 日因未依核定路線行駛分別開立39件違反汽車
    運輸業管理事件處分書，各裁處罰鍰9,000 元，該案並經原
    告提起訴願及行政訴訟駁回在案，合先敘明。而本件原告再
    因未依核定路線行駛經被告所屬嘉義區監理所麻豆監理站於
    如附表所列日期開立第00-00000000 號等20件違反汽車運輸
    業管理事件處分書，各裁處原告罰鍰9,000 元，尚難謂原告
    對於轉換行駛路線會遭到罰鍰並無預見可能性之情事。
  (七)原告於起訴狀中另主張「本件原告以銜接接駁方式載運乘客
    ，此不僅符合經營效益，對於乘客而言，其所能選擇搭乘之
    車次、路線更是增加，且乘客無須中途轉換車輛，免除其搬
    運行李及等候之時間，實際上對於乘客行之便利性可謂更加
    保障，自無禁止之實質意義…本件原告均係在許可營運之範
    圍內為調度，並無逾越之情形，並不具限制之實質意義，被
    告逕予課處罰鍰，實有違立法精神。」按公路汽車客運業班
    車，應依營運路線許可證所核定之路線起點、經過地點、終
    點、里程行駛營運，為汽車運輸業管理規則第40條所明定，
    本件系爭車輛遭攔查當時，實際行駛營運之路線起點、經過
    地點、終點或里程顯與營運路線許可證所載路線內容不符，
    即屬未依核定路線行駛，違反上開規定並無違誤。
  (八)按行政程序法第117 條規定：「違法行政處分於法定救濟期
    間經過後，原處分機關得依職權為全部或一部之撤銷；其上
    級機關，亦得為之。」此乃就違法行政處分，始有上開規定
    之適用，本案被告依法裁處，於法並無不合，自無撤銷必要
    ，原告辯稱應為無理由。
  (九)綜上論述，原處分及訴願決定並無違誤等語，資為抗辯。並
    聲明求為判決駁回原告之訴、訴訟費用由原告負擔。
五、按公路法第77條第1 項：「汽車或電車運輸業，違反依第79
    條第5 項所定規則者，由公路主管機關處新臺幣9,000 元以
    上9 萬元以下罰鍰…。」、第79條第5 項：「汽車及電車運
    輸業申請資格條件、立案程序、營運監督、業務範圍、營運
    路線許可年限及營運應遵行事項與對汽車及電車運輸業之限
    制、禁止事項及其違反之罰鍰、吊扣、吊銷車輛牌照或廢止
    汽車運輸業營業執照之要件等事項之規則，由交通部定之。
    」；汽車運輸業管理規則第1 條：「本規則依公路法第79條
    規定訂定之。」、第40條：「公路汽車客運業班車，應依營
    運路線許可證所核定之路線起點、經過地點、終點、里程行
    駛營運並停靠核定之站位上下客。除臨時性需要外，不得開
    行部分路段之班車。」、第137 條：「汽車運輸業違反本規
    則規定者，應依公路法第77條第1 項之規定舉發。」
六、得心證之要領：
  (一)上開事實概要欄所述之事實，除後列之爭點事項外，其餘為
    兩造所不爭執，並有原處分書、被告95年1 月13日交路晉字
    第24062 、24460 號營運路線許可證、被告96年11月13日路
    監運字第0960051275B 號函、96年9 月20日第59次會議紀錄
    、原告92年1 月15日和欣92字第00008 號函、被告92年4 月
    4 日路監運字第0920084097號函、被告所屬麻豆監理站管轄
    原告違反汽車運輸業管理事件通知單統計表（未依核定路線
    行駛）、原處分之相關向旅客查證之談話紀錄、現場照片影
    本、舉發違反汽車運輸業管理事件通知單、對行車人員談話
    紀錄、被告所屬臺北區監理所98年9 月11日北監運字第0981
    011007號函、被告所屬臺北區監理所98年9 月21日北監運字
    第0981011334號函、被告所屬臺北區監理所板橋監理站98年
    9 月25日北監板三字第098101260 號函、被告所屬嘉義區監
    理所98年9 月17日嘉監運字第0981002773號函、被告所屬嘉
    義區監理所98年9 月21日嘉監運字第0981002788號函、被告
    所屬嘉義區監理所98年9 月28日嘉監運字第0981002892、09
    81002893、0981002894號函、相關汽車車籍查詢、原告98年
    11月23日訴願書等件分別附原處分卷、訴願卷及本院卷可稽
    ，為可確認之事實。
  (二)查原告經核准之路線分別為「臺南縣、市- 中山高- 臺北市
    」及「臺中市○ ○○○○道- 國道1 號- 彰化交流道- 彰化
    - 鹿港」等路線，惟經被告所屬監理所（站）及臺北市公共
    運輸處稽查人員攔檢發現，原告所有如附表所示之營業大客
    車，於附表所示時間、地點，有行駛未經核准路線由嘉義至
    臺北、由臺北發車行駛中山高至嘉義等違規事實，顯與經被
    告許可之路線起點、經過地點、終點、里程行駛營運有違，
    此有對行車人員查證之談話紀錄、向旅客查證之談話紀錄、
    車票、現場稽查照片及營運路線許可證影本附卷可稽，並為
    原告所不爭，則原告未依核定路線行駛，已違反汽車運輸業
    管理規則第40條之規定，依同規則第137 條規定，被告依公
    路法第77條第1 項之規定予以處分，尚無不合。
  (三)原告雖主張被告於96年9 月20日召開之第59次委員會中，曾
    同意日統客運公司就其「台北－梅山」國道客運路線斗六至
    梅山路段，採中型巴士直接接駁行駛，即同意一條路線以二
    種不同車型來提供服務，原告以此原則為調度並未逾越核可
    範圍，原告所為之行駛停靠方式，實為客運業界之普遍情形
    ，並不具限制之實質意義云云。查被告於96年9 月20日召開
    之「公路汽車客運審議委員會第59次全體委員會議」中，該
    次會議決議係因日統客運公司之申請，其公司臺北至梅山本
    身具有路線經營權，只是在斗六至梅山路段改採中型巴士提
    供轉運接駁服務，是一條路線以二種不同車型來提供服務，
    並未衍生新路線，實與本件原告違規情形已衍生新路線的情
    形，顯有不同，原告主張並無可採。
  (四)原告復主張汽車運輸業管理規則第40條修正說明並未登載於
    交通部公報，亦未曾通知客運業者，原告實無從得知該次修
    法之真意，原告曾依修正前之汽車運輸業管理規則第40條規
    定向交通部為申請，遭被告否准，對於修正後之汽車造輸業
    管理規則第40條理解為修正後客運業者為接駁營運時無須再
    經申請，尚非無據云云。惟按公路汽車客運業班車，應依營
    運路線許可證所核定之路線起點、經過地點、終點、里程行
    駛營運，為汽車運輸業管理規則第40條所規定，甚為明確，
    此乃因公共道路係為輸運大眾所必要之設施，為因應各地民
    眾之需要，並合理分配汽車運輸業者之資源，乃有訂定汽車
    運輸業管理規則之必要，主管機關於核定各運輸業者之行駛
    路線之前，必須經過一定之計算與評估，始為妥適分配，此
    即為營運路線許可制之所由設。故營運路線經許可後，業者
    即應遵循行駛，共同維持經過規劃之營運空間，自不得任由
    業者以取巧之方式創設新路線，影響已獲許可行使該路線之
    業者原可預期之營運利益。再查，修正汽車運輸業管理規則
    第40條規定於92年5 月7 日公布，原告係汽車運輸業者，即
    有知悉及遵守之義務，若有法令適用上之疑義，亦應主動向
    主管機關查知詢問。而該條修正說明略以：「營運路線以銜
    接營運方式經營，已逾越原核定路線範圍，應屬不同旅次之
    新路線，主管機關倘核予新證，恐影響營運秩序造成不公情
    事，故宜輔導以共站、班次調整等營運整合方式，在無逾各
    業者原核准營運路線範圍內提供轉運服務，爰刪除銜接營運
    核發新證相關文字。」為免影響營運秩序造成不公情事，在
    汽車運輸業管理規則第40條規定修正公布（92年5 月7 日）
    後，業者已不得以銜接營運方式經營其營運路線。原告自不
    得以不知修法之真義，作為卸責之依據。而原告前於92年1
    月15日依據當時之汽車運輸業管理規則第40條規定向被告申
    請銜接營運，既經被告否准原告之申請，於汽車運輸業管理
    規則第40條規定修正公布後，業者如擬達成不同營運路線間
    以接駁轉運之目的，就其銜接營運必須為新路線之申請，非
    得逕以某轉運點分為二段路線營運，是原告主張原處分違反
    誠實信用原則及明確性原則云云，亦無可採。
  (五)原告另主張其對於轉換行駛路線會遭處以罰鍰並無預見可能
    性，不具被罰鍰之主觀要件云云。惟查，原告為公共運輸業
    者之一，其與同業間之關係為彼此合作併行競爭，故對於營
    運路線之規劃許可，彼此間均有一定之認識，乃原告以前開
    方式衍生非屬核可範圍內之路線，自具有明知並有意使其發
    生之故意；況原告所有之車輛前經被告所轄嘉義區監理所麻
    豆監理站前於97年5 月13日及97年9 月9 日因未依核定路線
    行駛分別開立39件違反汽車運輸業管理事件處分書，各裁處
    罰鍰9 千元，循序提起行政救濟程序，終經本院以98年度簡
    字第27號判決駁回，並已於98年8 月20日確定，此有判決書
    影本附於原處分卷255-279 頁及本院前案查詢表附於本院卷
    可憑。足見，原告對於其上開行為該當違章要件，自有明知
    。原告主張其不具故意、過失云云，亦無可採。
七、綜上所述，原告所訴各節，均非可採，被告依首揭規定處原
    告罰鍰180,000 元，認事用法，核無違誤，訴願決定遞予維
    持，亦無不合，原告徒執前詞，訴請撤銷，為無理由，應予
    駁回。
八、本件事證已臻明確，兩造其餘攻擊防禦方法均與本件判決結
    果不生影響，故不逐一論述，併此敘明。
據上論結，本件原告之訴為無理由，依行政訴訟法第233條第1項
、第98 條第1項前段，判決如主文。
中    華    民    國    99    年    4    月     28    日
                      臺北高等行政法院第七庭
                                      法  官  林惠瑜
上為正本係照原本作成。
本件以訴訟事件所涉及之法律見解具有原則性者為限，始得於本
判決送達後20日內向本院提出上訴狀並表明上訴理由，如已於本
判決宣示後送達前提起上訴者，應於判決送達後20日內補具上訴
理由（均按他造人數附繕本），且經最高行政法院許可後方得上
訴。
中    華    民    國    99    年    4    月     28    日
                                      書記官  劉道文


司法院資訊處製作；財團法人民間司法改革基金會備份。
